臺灣高雄地方法院民事判決　　　　　　　　　　　　九十三年度重訴字第五七七號
　　原　　　告　伸旺企業有限公司
　　法定代理人　乙○○
　　訴訟代理人　吳剛魁律師
　　被　　　告　海軍後勤司令部
　　法定代理人　甲○○
　　訴訟代理人　劉豐州律師
　　　　　　　　鄭渼蓁律師
右當事人間請求給付買賣價金事件，經本院於民國九十四年二月二十五日言詞辯論終
結，判決如下：
    主    文
原告之訴及假執行之聲請均駁回。
訴訟費用由原告負擔。
    事實及理由
一、本件原告起訴主張：被告於民國九十二年六月間公開招標「襯墊等二十六項」及
    「螺栓等七十六項」二項採購案，其於標單上就品名料號及規格乃記載「或同等
    品」，廠商代號則記載「僅供參考」等字樣，且亦未依歷次之招標文件詳細記載
    廠商名稱而表示本件採購案得以同等品為給付標的，伊乃據此於投標單上註明軍
    品之標的產地為國內外自由地區，表示欲以同等品交貨，嗣並分別以價金新臺幣
    （下同）三十五萬六千元及一千四百四十二萬元得標，並於同年七月二十一日及
    十月二十一日分別與被告簽訂（９２）標約字第３７４號、（９２）標約字第３
    ９５號訂購軍品契約書 (下合稱系爭契約），迨於九十三年一月五日及四月二十
    一日伊分別依此交付同等品之貨品予被告，詎被告竟以所交付之貨物與契約不符
    為由而未經驗收即逕予退貨並拒絕給付貨款，伊乃向行政院公共工程委員會申請
    調解，並寄發律師函促請被告給付貨款，然被告均置之不理，為此爰依兩造買賣
    契約所定，請求被告應給付買賣價金一千四百七十七萬六千元及自九十三年十月
    二十五日起至清償日止，按週年利率百分之五計算之利息，並願供擔保請准宣告
    假執行。
二、被告則以：本件招標貨物之件號與廠商代號係固定連結，根據貨物料號即可查知
    件號具體規格及廠商，而原告若欲以同等品交貨，依系爭契約之規定，應於投標
    時將同等品審查資料併予送交審查以為日後驗收之依據，惟原告於投標時並未填
    載標單中所附具之同等品審查資料表，伊自無從得知原告係欲以同等品交付，而
    原告於標單上固記載軍品之標的產地為國內外自由地區，惟招標文件所預定之廠
    商所在地為美國亦屬國內外自由地區，則原告既未特別表示貨品之生產供應者，
    兩造自係依標單上所預定之特定廠商所生產之特定產品達成合意，且原告於標單
    上之記載亦無何違反招標公告而有疑義之情，伊自無通知原告說明之必要，況系
    爭契約約定之交貨期限原分別為九十二年十二月十八日、九十三年三月十九日，
    且依約應於驗收合格後始一次付清貨款，然原告卻遲至九十三年一月五日及四月
    二十一日始交付非契約約定廠商之貨物，並經伊催告原告應依契約本旨給付仍未
    履行，伊乃未經驗收而於同年十一月二十五日發函解除系爭契約，則本件貨物既
    未經驗收復已解約，伊自無給付貨款責任等語為辯，並聲明求為判決駁回原告之
    訴及假執行之聲請，如受不利判決，並願供擔保請准免為假執行之宣告。
三、兩造不爭執之事項：
  (一)、原告於上開期日與被告簽訂（９２）標約字第３７４號、（９２）標約字第３
      ９５號之訂購軍品契約書，契約就「品名料號及規格」欄均標明以特定廠商生
      產之特定產品（均以代號表示）給付之，而被告同意在招標階段若有提出以同
      等品交付之請求，即均可以同等品交付，全案經驗收合格後，由被告一次付款
      。
  (二)、被告並未於招標文件內附具廠商代號對照表，且招標文件上廠商代號部分均標
      明「僅供參考」，件號則載明「或同等品」，而原告於投標時並未填具標單所
      附之「同等品審查資料表」，然有於標單上註明投標標的產地為國內外自由地
      區。
  (三)、（９２）標約字第３７４號契約交貨期限為九十二年十二月十八日，（９２）
      標約字第３９５號契約交貨期限則為九十三年三月十九日，而原告分別於九十
      三年一月五日及同年四月二十一日交付非契約標明之廠商生產之產品給被告，
      被告則以貨物與契約約定不符為由退貨而未經驗收。
  (四)、被告於九十三年十月一日以沛購字第一五八四一號函催告原告於二十日內辦理
      退換貨，原告則於同年十月二十一日以律師函請求被告給付貨款，被告另於同
      年十一月二十五日以沛購字第一八八九五號函通知原告解除系爭契約。
四、本件兩造爭執之重點乃在於：原告有無提出以同等品給付之請求並經被告同意？
    被告有無通知原告提出同等品給付之義務？原告請求被告給付買賣價金有無理由
    ？茲將本院判斷意見分述如下：
  (一)、原告有無提出以同等品給付之請求並經被告同意：
      按「招標文件不得要求或提及特定之商標或商品、專利、設計或型式、特定來
      源地、生產者或供應者。但無法以精準之方式說明招標要求，而已在招標文件
      內註明諸如『或同等品』字樣者，不在此限。」、「本法第二十六條第三項所
      稱同等品，指經機關審查認定，其功能、效益、標準或特性不低於招標文件所
      要求或提及者。招標文件允許投標廠商提出同等品，並規定應於投標文件內預
      先提出者，廠商應於投標文件內敘明同等品之廠牌、價格及功能、效益、標準
      或特性等相關資料，以供審查。」、「招標文件允許投標廠商提出同等品者，
      得以下列方式之一為之：(一)招標文件註明『或同等品』字樣，並規定廠商如欲
      提出同等品者，應於投標文件內預先提出。其經審查非同等品者，為不合格之
      廠商。」，政府採購法第二十六條第三項及其施行細則第二十五條第一、二項
      暨其執行注意事項第十條分別定有明文。查本件被告就系爭軍品於招標時，就
      廠商以「同等品」交貨乙項，業已訂明「招標文件中，允許投標廠商提出同等
      品時，欲提供同等品之投標廠商，應於投標文件內提出外，同時敘明同等品之
      廠牌、價格及功能、效益、標準或特性等相關資料，以供審查；經審查不合格
      者，以無效標處理。」、「廠商如以同等品交貨，須將同等品審查資料（如附
      件一）併標單送交本部於開標時併案審查。」等語，且各標單並附有同等品審
      查資料表乙件乙節，此有被告招標投標及契約文件、投標須知、標單等件在卷
      可稽，而廠商使用之招標文件即招標投標及契約文件、招標規定、投標須知及
      其附件、投標廠商聲明書、標單等，於決標後即成為契約之一部，此亦為上開
      招標投標及契約文件第一條所訂明，是系爭契約所謂之「同等品」者，應指廠
      商於投標前提出並經審查認定其功能、效益、標準或特性不低於招標文件所要
      求或提及之標準者而言，故原告於投標後若欲提出同等品以為給付，依約即應
      於開標前將同等品之廠牌、價格及功能、效益、標準或特性比較表等審查資料
      告固於標單上註明投標標的產地為國內外自由地區，然該項記載並不符合請求
      以同等品給付應先提出同等品審查資料之規定，自難認已有提出同等品給付請
      求之意思，且依首揭規定，投標廠商提出之「同等品」貨物是否合格，乃屬投
      標廠商之資格要件，原告未事先依招標公告提出審查，被告即無法判斷原告是
      否為有資格提出同等品投標之廠商，其自無從同意原告得以「同等品」給付，
      則原告既對被告招標之要約為未保留之投標承諾，其依約即應給付契約上所約
      定廠商之貨物始符合契約本旨，況系爭契約之貨物品名料號、件號、廠商代號
      均屬特定並為業界人士所熟知，否則投標廠商自無法僅依招標文件上之代碼查
      知貨物規格、標準、品質等資訊並據以計價投標，此參同案競標之廠商福泰公
      司於投標時即依招標文件之規定，就部分品項提出以同等品給付之請求，並經
      委購單位審查同意即明（卷附九十二年七月十五日開標紀錄參照），系爭契約
      之貨物品名料號、件號、廠商代號自應為欲為投標之原告所已知或可得查知，
      原告主張不知廠商代號，其已提出同等品給付云云並無理由。
  (二)、被告有無通知原告提出同等品給付之義務：
      原告另主張被告依約有審標之義務，而其既已在標單上註明標的產地為國內外
      自由地區，並非完全無記載，被告即應通知其說明云云，惟系爭契約之第６．
      ７乃規定被告「審查廠商投標文件，發現其內容有疑義時，得通知投標廠商提
      出說明」，而此所謂內容有疑義者，參照政府採購法第五十一條第一項之規定
      ，應係指廠商投標文件是否符合招標文件規定之條件而言，然原告如欲提出同
      等品以為給付，原應於投標時提出同等品審查資料，其僅於標單上註明投標標
      的產地為國內外自由地區，並無法認定有提出同等品給付請求之意思已如前述
      ，今原告於投標時既未表示要提出「同等品」給付，被告對此自無說明之義務
      ，且「同等品」給付之請求亦非屬招標文件規定之條件，被告並無須審查投標
      廠商為何未提出給付「同等品」之請求（若經廠商提出請求，始屬被告審查之
      範圍），況原告於投標時若對品名料號、件號、廠商代號有疑義，其原應依系
      爭契約第６．１之規定於招標規定或標單所註或自公告日或邀標日起等標期之
      四分之一期限內請求被告釋疑，而非要求被告對其是否提出同等品予以說明，
      今原告提出之標單既無有何其他違反招標文件規定條件之情事，被告於此自無
      何通知之義務，原告上開主張亦無理由。
  (三)、原告請求被告給付買賣價金有無理由：
      末按「債務人非依債務本旨實行提出給付者，不生提出之效力。」、「契約當
      事人之一方遲延給付者，他方當事人得定相當期限催告其履行，如於期限內不
      履行時，得解除其契約。」，民法第二百三十五條前段、第二百五十四條定有
      明文。查系爭契約之交貨期限原分別為九十二年十二月十八日、九十三年三月
      十九日，然原告則各於九十三年一月五日及同年四月二十一日始交付系爭二批
      貨物予被告，且其所提出之物亦非系爭契約之「同等品」已如前述，是原告既
      未依契約期限提出合於債務本旨之系爭軍品予被告，被告於其提出瑕疵給付時
      以此拒絕受領而為退貨本屬有據，而被告嗣於前開期日函催原告於二十日內辦
      理退換貨後原告亦未如期履行，則被告依此於九十三年十一月二十五日發函原
      告通知解除系爭契約自屬適法，系爭買賣契約自已因被告之解約而已溯及消滅
      ，被告自已無給付系爭買賣價金之義務，原告請求給付價金自無理由。
  綜上，被告並無通知原告提出同等品給付以供審查之義務，而原告於標單上註明投
  標標的產地為國內外自由地區，並難認已有提出同等品給付請求之意思，且被告事
  後亦未同意其得改以同等品給付，則原告依約即應給付契約所約定貨號之貨物始合
  契約本旨，而原告事後已遲延給付且未經被告驗收，並經被告催告而仍未依約履行
  ，被告解除系爭契約自屬合法，其自已無給付買賣價金之義務，從而，原告依兩造
  買賣契約所定，請求被告應給付買賣價金一千四百七十七萬六千元及其遲延利息，
  為無理由應予駁回，而原告之訴既經駁回，其假執行之聲請亦失所附，應併予駁回
  。
五、本件判決之基礎已臻明確，兩造其餘之攻擊防禦方法及舉證，核與判決無影響，
    爰不另一一論述，併此敘明。
六、據上論結：本件原告之訴為無理由，依民事訴訟法第七十八條，判決如主文。
中　　　華　　　民　　　國　　九十四　　年　　　三　　　月 　  十七　　 日
                              臺灣高雄地方法院民事第五庭
                                       審判長法官  黃宏欽
                                       法      官  何悅芳
                                       法　    官　郭宜芳
右為正本係照原本作成。
如不服本判決，應於判決送達後廿日內，向本院提出上訴狀並表明上訴理由，如於本
判決宣示後送達前提起上訴者，應於判決送達後十日內補提上訴理由書（須附繕本）
。
中　　　華　　　民　　　國　　九十四　　年　　　三　　　月　  　十七　　日
                                       法院書記官　劉法萱
